臺灣高雄地方法院刑事判決　　　　　　　　　　　　　　九十年度訴字第二二號
　　公　訴　人　臺灣高雄地方法院檢察署檢察官
　　被　　　告　張簡郡昱原名.
右列被告因偽造文書等案件，經檢察官提起公訴（八十九年度偵字第一四五九六號、
第二四三０一號），本院判決如左：
    主  文
張簡郡昱無罪。
    理  由
一、公訴意旨略以：被告張簡郡昱（原名丙○○○）基於意圖為自己不法所有之概括
    犯意，於民國八十九年一月至二月間，在高雄市前金區○○○路一二八號六樓五
    室，趁其同居女友告訴人甲○○不在之際，竊取告訴人甲○○所有置於抽屜內之
    花旗銀行信用卡二張（卡號000000000000000及0000000
    000000000），得手後據為己有，再基於概括犯意，先後於八十九年一
    月二十五日、二月十四日至高雄市新興區○○○路八０號柯林頓煙酒專店、同年
    二月十九日至高雄市二愛眼鏡行，連續三次以偽造告訴人甲○○之署押於簽帳單
    之方式，刷卡消費各新台幣（下同）二萬零五百元、二萬三千元、一千萬元，並
    於同年二月十七日、二月十八日，連續持上開信用卡，至高雄市第一銀行及彰化
    銀行提款機，以冒用密碼之不正方式，分別預借現金三千元及二萬元，致使花旗
    銀行因而陷於錯誤，誤以為係告訴人甲○○所消費借貸而依約支付上開款項，足
    生損害於告訴人甲○○與花旗銀行，因認被告張簡郡昱涉有刑法第三百二十條第
    一項竊盜罪嫌、第三百三十九條之二第一項之利用自動付款設備詐欺罪嫌、第二
    百十六條、第二百十條之行使偽造私文書罪嫌及同法第三百三十九條第一項之詐
    欺取財罪嫌。
二、按犯罪事實應依證據認定之，無證據不得推定其犯罪事實，刑事訴訟法第一百五
    十四條定有明文。而在訴訟上用以證明事實之證據，須於通常一般之人均不致於
    有所懷疑，而得確信其為真實之程度者，始得據以為有罪之認定；倘其證明尚未
    達到此一程度，而有合理之懷疑存在，致使無從為有罪之確信時，即應為無罪之
    判決（最高法院七十六年度台上字第四九八六號判例意旨可資參照）。再按告訴
    人之告訴，係以使被告受刑事訴追為目的，是其陳述是否與事實相符，仍應調查
 其他證據以資審認（最高法院五十二年度台上字第一三○○號判例意旨可資參照
    ）。本件公訴人認被告張簡郡昱涉犯上開罪嫌，無非係以被告張簡郡昱對持該信
    用卡以甲○○名義簽帳消費及預借現金等事實供承不諱，並有告訴人甲○○指述
    綦詳，復有簽帳單及消費明細為據。訊據被告張簡昱郡堅決否認有上開犯行，辯
    稱：八十九年二月十四日有與告訴人王靖蓉至高雄市區○○○路八十號柯林頓煙
    酒專賣店消費二萬三千元，因告訴人有事先離開經其同意由其代為簽名，其餘各
    筆消費均為告訴人本人簽名並非由其偽簽，而預借現金部分亦係經告訴人同意並
    告知密碼後始提領，事後亦有還款等語。經查：
   （一）竊盜犯行部分：公訴人於起訴事實欄記載被告張簡郡昱於八十九年一月至
         二月間在高雄市前金區○○○路一二八號六樓五室，竊取同居女友告訴人
         王靖蓉花旗銀行用卡二張（卡號分別為000000000000000
         及0000000000000000），得手後據為己有，惟查，本件
         告訴人王靖蓉於八十九年二月二十日上午五時許，在高雄市前金區○○○
         路與新盛路口遭人搶奪皮包一只，所失財物中即有上開花旗銀行信用卡，
         此有高雄市政府警察局新興分局失竊報告影本一紙在卷可稽（偵查卷第三
         十三頁），故告訴人王靖蓉直迄遭搶奪前就上開花旗信用卡並未喪失持有
         ，被告張簡郡昱即對於上開信用卡並無據為己有等情，此亦據告訴人王靖
         蓉於第二次警訊時供述被告使用信用卡後均有放回其皮包等語（參見警卷
         第三頁反面），是以，縱告訴人王靖蓉所述屬實，被告拿取其信用卡僅具
         有「使用意圖」，亦即並非長久地排斥告訴人對信用卡之持有而具備「取
         得意圖」，且該信用卡亦未因被告之使用行為而生質變之現象，尚與刑法
         第三百二十條第一項之竊盜罪主觀構成要件須具備不法所有之意圖有間。
   （二）盜刷信用卡偽造文書部分：公訴人另認被告持上開信用卡分別於八十九年
         一月二十五日、同年二月十四日、同年月十九日分別至柯林頓煙酒專賣店
         及二愛眼鏡行，偽簽告訴人王靖蓉之署押盜刷金額各為二萬零五百元，二
         萬三千元、一千萬元，惟查，被告本院審理時坦承八十九年二月十四日有
         與告訴人王靖蓉至高雄市區○○○路八十號柯林頓煙酒專賣店消費二萬三
         千元，因告訴人有事先離開經其同意由其代為簽名，其餘簽名均由告訴人
         自己所簽等情，並經證人即柯林頓煙酒專賣店負責人乙○○於本院審理時
         證述：「（問：被告何時到你店裡消費？）他們總共消費二、三次而已，
         每次消費後都是用告訴人王靖蓉的信用卡結帳，通常我收受信用卡我都會
         查詢信用狀況，並照會信用卡本人，我才會讓客戶刷信用卡。被告與告訴
         人消費後有時候是被告簽名，或是告訴人簽名，我記得第二次消費是告訴
         人先離開，所以才由被告代簽名，其他都是告訴人簽名的」（參見本院九
         十年十二月十八日審判筆錄）、「記憶中有一次是因為告訴人上班要先走
         ，我們有先請她跟銀行知會確認該筆消費，然後告訴人要先走交給被告代
         簽名，我們才同意，另一筆消費確定是告訴人本人簽名的，因為我們的消
         費流程都是由本人向銀行知會才讓本人刷卡，我們也不會讓客人拿其他人
         的卡來刷卡」等語（參見本院九十一年九月二十六日審判筆錄），此外復
         有本院函詢美商花旗銀行確認信用卡卡號00000000000000
         00號於柯林頓煙酒專賣店二筆消費前，商店有進行確認及取得授權碼乙
         節，此有美商花旗銀行九十一年二月十八日（九十一）消管字第四八七號
         函一紙在卷可佐，是以，證人乙○○上開證述應可採信，被告雖於八十九
         年二月十四日在柯林頓煙酒專賣店雖有代簽告訴人王靖蓉之署押，但係經
         告訴人授權，自與偽造文書之構成要件有間，此外，公訴人所指另一筆八
         十九年二月十九日至二愛眼鏡行消費一千萬元部分，被告於偵審中均否認
         有偽簽告訴人王靖蓉署押之情事，此外依告訴人所提之信用卡簽帳明細及
         簽帳單影本，亦僅有至二愛眼鏡行刷卡一千元之紀錄，並無公訴人所指一
         千萬元之消費，且該簽帳單原本亦非未經調閱比對（現已逾時無法調閱）
         ，而依花旗銀行提供之簽帳單影本與被告之字跡經本院函送內政部警政署
         刑事警察局鑑定，亦無法鑑定是否為同一人所為，此有內政部警政署刑事
         警察局九十一年十一月十一日刑鑑字第０九一０三０六０一三號函一紙在
         卷足憑，是以，自難僅以告訴人有瑕疵之上開指訴即認上開刷卡均為被告
         所盜刷。
   （三）持卡預借現金詐欺取財部分：公訴人認被告尚有持上開信用卡於八十九年
         二月十七日及同年月十八日至高雄市第一銀行及彰化銀行提款機預借現金
         三千元及二萬元，惟查，依信用卡預借現金之交易流程必須知悉信用卡密
         碼方得借款，衡諸常情，應僅為持卡人所知悉，而告訴人於本院審理時供
         述被告係告訴人皮包遭搶奪時於警察局供述密碼時知悉等語（參見本院九
         十一年十一月二十六日審判筆錄），而告訴人遭搶之日期為八十九年二月
         二十日上午五時，已如前述，然依花旗銀行信用卡簽帳明細預借現金之日
         期分別為八十九年二月十八日及同年月十九日，此有簽帳單明細表一紙附
         卷足憑（參見警卷第六頁），是以，被告知悉密碼之途徑，顯非如告訴人
         所述，而被告與告訴人於同居期間有金錢借貸關係，金額從四萬元至二十
         萬元不等，於八十九年二月份即借貸六萬元，此分別有被告所簽立本票影
         本四紙及借據一紙在卷足憑（參見偵查卷第九頁及第十頁），況且告訴人
         於三月份信用卡帳單收受時對於上開預借現金款項並未提出異議，此有花
         旗銀行爭議帳款結案通知書一紙附卷足憑，另告訴人於本院審理時亦曾供
         述確曾有同意被告以信用卡預借現金等情（參見本院九十年三月八日審判
         筆錄），是以，被告辯稱上開預借現金係經告訴人同意，並告知密碼提領
         ，是其與告訴人間之金錢借貸關係乙節，應可採信。
三、綜上所述，本件公訴人所指被告所涉犯罪之事證，尚不足證明被告有公訴人所指
    犯行，且本院亦查無何證據足證被告有何前開犯行，參諸前開所引法條及最高法
    院判例意旨之說明，本件自應為無罪之諭知。
據上論斷，應依刑事訴訟法第三百零一條第一項，判決如主文。
本件經檢察官李宛凌到庭職行執務。
中      華      民      國    九十一    年     十一    月    二十九     日
                              臺灣高雄地方法院刑事庭
                                  法  官  廖建瑜
右正本證明與原本無異。
如不服本判決，應於判決送達後十日內，向本院提出上訴狀。
                                  書記官  王翌翔
中      華      民      國    九十一    年     十一    月    二十九     日
